【裁判字號】    89,上易,2084
【裁判日期】    900116
【裁判案由】    侵占
【裁判全文】
臺灣高等法院高雄分院刑事判決                  八十九年度上易字第二八四號
    上  訴  人
    即  被  告  乙○○
    選任辯護人  馮明雄
右上訴人因侵占案件，不服臺灣屏東地方法院八十八年度易字第六三一號中華民國八
十九年九月一日第一審判決（起訴案號：臺灣屏東地方法院檢察署八十五年度偵字第
五八三三號），提起上訴，本院判決如左：
      主  文
上訴駁回。
乙○○緩刑年。
      事  實
一、乙○○為暉祥汽車公司之業務員，於民國八十四年底，介紹甲○○向暉祥汽車公
    司購買ＢＭＷ牌汽車一部，並介紹在台新國際商業銀行股份有限公司（以下簡稱
    台新銀行）擔任特約代書之宋念湘，洽商向台新銀行辦理貸款購買，談妥之後，
    由甲○○提供其與丙○○所共有之坐落台中市○區○○○段第一六之二、一五之
    三地號土地及其上建物即門牌號碼台中市○區○○街一七五之二號房屋之不動產
    權狀等辦理抵押設定之相關資料，委由宋念湘以甲○○及丙○○二人名義，向台
    新銀行借款新台幣（下同）一百萬元，並以上開不動產設定抵押一百二十萬元予
    台新銀行，台新銀行乃於八十五年五月三日，以甲○○名義將一百萬元匯至宋念
    湘在高雄區中小企業銀行南屏東分行帳戶內，宋念湘並於八十五年五月四提領一
    百萬元，在屏東縣屏東市○○路○段四一四號辦公室內，將該一百萬元交付受甲○○委託之乙○○，由其轉交汽車公司，作為甲○○繳付購車之價金，詎乙○○
    竟意圖為自己不法之所有，將所持有之一百萬元，侵占入己，花用殆盡。嗣台新
    銀行以甲○○取得一百萬元後，並未購車及繳付貸款利息為由，發存證信函通知
    甲○○，甲○○始知該一百萬元遭侵占。
二、案經甲○○、丙○○訴由台灣屏東地方法院檢察署檢察官偵查起訴。
      理  由
一、訊據被告乙○○矢口否認右揭犯行，辯稱：宋念湘之前先調錢給甲○○，後來宋
    念湘把這一百萬元自己挪用，伊業務上疏忽在收據上簽名，伊與宋念湘有金錢上
    的往來，彼此間互有借貸，後來決定一百萬元大家平均分攤，宋念湘所提領出來
    之一百萬元伊並沒有拿到，宋念湘並未交付一百萬元給伊，伊並無侵占該一百萬
    元云云。
二、惟查：
（一）、證人宋念湘於檢察官偵查中到庭證稱：「．．．本案是我在撥款第二天在和
        生路二段四一四號代書處交給乙○○。」「（本案告訴人貸得款項流程？）
        錢是撥到周女帳戶再進入我的帳戶，當天是星期五下午已經到超過三點半，
        無法作業，次日乙○○到我辦公室將錢拿走，我有收據放在銀行總行，當時
        在場會計李紂有見交付款項狀況。」「（你有把甲○○貸來一百萬交乙○○
        ？）有的，而且還有乙○○簽名。」「（一百萬為何不撥到他汽車公司？）
        因錢到我帳戶時已是星期五下午三點半，無法領，我打算星期六匯入其公司
        ，但乙○○告訴我星期六只有半天，他辦手續來不及，所以要求我交現金給
        他，而我即交現金並給他簽收據。」（見八十五年偵字第五八三三號第二六
        頁、第五五頁至背面、第七二頁背面、第七三頁背面）於原審審理時復到庭
        證稱：「（為何周女貸款會匯入你帳號？）與銀行有簽約，一般貸款都匯入
        我帳號再提給賣主，五月四日乙○○有拿去一百萬元．．．」（見八十八年
        易字第六三一號第三六頁背面）復有證人宋念湘並提出該一百萬元在八十五
        年五月三日匯款轉入其在高雄區中小企業銀行活期存款帳戶及八十五年五月
        四日自該帳戶領出該一百萬元之交易明細表紀錄、乙○○於八十五年五月四
        日收取一百萬元後所立收據一紙為憑，而八十五年五月四日確為星期六，此
        亦有行政院人事行政局製發之日歷表影本附卷可參，顯見上開一百萬元貸款
        ，確於八十五年五月四日由宋念湘交予乙○○取走無訛。
（二）、證人即當時在場之宋念湘代書事務所之職員李紂於檢察官偵查中亦到庭證稱
        ：「（八十五年五月四日宋念湘有交新台幣一百萬元給乙○○？）只見他有
        交一千元現金一捆很多．．．。」「（當時乙○○有寫收據給宋念湘？）有
        的，我親眼看見。」「（當時你為何在現場？）當時我還是宋某事務所會計
        。」（見八十五年偵字第五八三三號第一００頁）於原審審理時復到庭證稱
        ：「有看見乙○○拿了宋念湘交付的一百萬元，並簽收了一百萬元收據。」
        （見八十八年易字第六三一號第二０頁背面）益足徵被告乙○○確於八十五
        年五月四日由宋念湘處取走上開一百萬元貸款無訛。
（三）、被告乙○○於偵查中經檢察官發拘票於八十五年十一月十七日拘提到案時供
        稱：「（貸得之一百萬元現在何處？）周女之男友陳進富在周女家拿權狀給
        我，我當天就連同印鑑證明、貸款資料及印章交給宋念湘，在和生路台新銀
        行辦公室。錢是宋念湘領的，並在台新銀行建國路辦公室交給陳進富，我有
        在場看到，另有一名女職員看見。」等語（見八十五年偵字第五八三三號第
        四三頁）惟檢察官於八十六年十一月二十五日再訊問乙○○有否見宋念湘將
        一百萬元交給何人時，乙○○改稱「（宋念湘一百萬元你有見他交給何人？
        ）沒有。」「（在十一月七日你為何說你有見宋念湘把錢交陳進富？）那不
        是一百萬，是三十萬。」（八十五年偵字第五八三三號第七二頁背面至第七
        三頁）被告乙○○所供前後不一，已見情虛。況證人陳進富於原審審理時到
        庭證稱：「沒有向宋念湘借過三十萬元，與宋某不熟。當時貸款沒有貸款成
        ，所以乙○○確實有拿三十萬元給我沒錯，該三十萬元是定金。至於一百萬
        元確有無下來則我不清楚。當時我們確實要辦理汽車貸款，有提供不動產資
        料。」（見八十八年易字第六三一號第二一頁）益見被告乙○○上開所辯與
        事實不符，應無足取。
（四）、綜上所述，被告乙○○侵占上開一百萬元之犯行，至為灼然，其上開所辯顯
        係卸責之詞，不足採信，事證明確，其犯行堪以認定。至於被告乙○○及選
        任辯護人馮明雄律師雖請求向屏東縣警察局屏東分局海豐派出所調取告訴人
        甲○○與宋念湘之和解書，以證明證人宋念湘與告訴人甲○○確有和解，惟
        按民事和解與犯罪是否成立，本屬二事，而第三人與被害人和解，與被告是
        否犯罪，亦無必然關係，是證人宋念湘與告訴人甲○○縱有和解，亦不足資
        為被告有利之論據，被告乙○○及選任辯護人馮明雄律師雖請求向屏東縣警
        察局屏東分局海豐派出所調取告訴人甲○○與宋念湘之和解書，核無必要，
        併予敘明。
三、核被告乙○○所為，係犯刑法第三百三十五條第一項之侵占罪。原審認被告乙○○侵占罪證明確，適用刑法第三百三十五條第一項、罰金罰鍰提高標準條例第一
    條前段之規定，並審酌被告乙○○素行、犯罪動機、所生損害非輕及犯後態度不
    佳等一切情狀，量處有期徒刑拾月。認事用法俱無違誤，量刑亦屬允當。被告上
    訴意旨否認犯罪，指摘原判決不當，為無理由，應予駁回。
四、查被告乙○○前未曾受有期徒刑以上刑之宣告，因一時失慮，偶罹刑典，事後已
    與被害人甲○○達成和解，賠償損害，有和解書一紙在卷足憑，經此刑之宣告後
    ，應知警惕而無再犯之虞，本院因認暫不執行其刑為當，予以宣告緩刑三年，用
    啟自新。
據上論結，應依刑事訴訟法第三百六十八條、刑法第七十四條第一款，判決如主文。
本案經檢察官陳國全到庭執行職務。
中    華    民    國      九十      年       一       月      十六      日
                              臺灣高等法院高雄分院刑事第三庭
                                  審判長法官  莊秋桃
                                        法官  魏式璧
                                        法官  陳中和
右正本證明與原本無異。
不得上訴。
                                      書記官  梁美姿
中    華    民    國      九十      年       一       月      十九      日
附錄：本判決論罪科刑法條：
中華民國刑法第三百三十五條第一項
意圖為自己或第三人不法之所有，而侵占自己持有他人之物者，處五年以下有期徒刑
、拘役或科或併科一千元以下罰金。
                                                                        Ｋ


司法院資訊處製作；財團法人民間司法改革基金會備份。
